臺中高等行政法院判決　　　　　　　　　　　　　　九十三年度簡字第一八三號
　原　　　告　甲○○
　原　　　告　乙○○
　共　　　同
　訴訟代理人　丁○○
　被　　　告　彰化縣稅捐稽徵處
　代　表　人　丙○○
　訴訟代理人　戊○○
右當事人間因地價稅事件，原告不服彰化縣政府中華民國九十三年九月二十七日府法
訴字第○九三○一三九○一六號訴願決定，提起行政訴訟，本院判決如左︰
　　主  文
原告之訴駁回。
訴訟費用由原告負擔。
　　事實及理由
一、事實概要：
    原告共有坐落彰化縣大村鄉○○○段三五六地號土地（下稱系爭土地）面積一、
    六四一平方公尺，經都市計畫編為農業區土地，於民國（下同）九十二年十月十
    三日分割為大村鄉○○○段三五六、三五六─二至三五六─十五地號等十五筆土
    地。嗣因原告乙○○申請以八十九年一月六日修正施行日當期之公告現值為原地
    價，課徵其所有五筆土地之增值稅，案經被告所屬員林分處於九十二年十一月七
    日派員實地調查，發現系爭土地中二筆土地分別鋪設水泥及柏油地面，另十三筆
    土地上興建有十三棟房屋，其中五棟房屋於七十五至八十五年間設立房屋稅籍，
    無自用農舍執照；其餘八棟房屋除地面一層為六十九年核准建造自用農舍外，其
    上均增建二至三樓房屋而無自用農舍執照，被告所屬員林分處認系爭土地自八十
    五年起變更為非農業使用，與土地稅法第二十二條課徵田賦之規定不合，乃依法
    向原告補徵系爭土地八十八年至九十二年之地價稅。原告不服，於九十三年二月
    十六日申請復查，經被告於九十三年四月二十六日以彰稅法字第○九三○○三九
    二二七號函通知原告，依行政程序法第五十一條第三項規定，延長決定期間。原
    告不服被告未於法定期間內作成復查決定，提起訴願，遭決定駁回，遂提起行政
    訴訟。
二、按「人民因中央或地方機關對其依法申請之案件，於法定期間內應作為而不作為
    ，認為損害其權利或利益者，亦得提起訴願。前項期間，法令未規定者，自機關
    受理之日起為二個月。」、「對於依第二條第一項提起之訴願，受理訴願機關認
    為有理由者，應指定相當期間，命作為之機關速為一定之處分。受理訴願機關未
    為前項決定前，應作為之機關已為行政處分者，受理訴願機關應認訴願為無理由
    ，以決定駁回之。」訴願法第二條、第八十二條定有明文。
三、本件原告起訴主張：按土地稅法第二十二條規定非都市土地依法編定之農業用地
    或未規定地價者徵收田賦。但都市土地合於左列規定者亦同：一依都市計畫編為
    農業區及保護區限作農業用地使用者。……農民團體與合作農場所有直接供農業
    使用之倉庫、冷凍（藏）庫、農機中心、蠶種製造集貨場、集貨場、檢驗場、水
    稻育苗用地、儲水場、農用溫室、農產品批發市場用地，仍徵收田賦。另依平均
    地權條例第三條、土地稅法第十條：用詞之定義如左：……三農業用地：指非都
    市土地或都市土地農業區、保護區範圍內土地、依法供左列使用者：(一)供農作、
    森林、養殖、畜牧及保育使用者。(二)供與農業經營不可分離之農舍、畜禽舍、倉
    儲設備、曬場、集貨場、農路、灌溉、排水及其他農用之土地。土地稅法施行細
    則第二十一條第二項規定本法第二十二條第一項但書規定都市土地農業區、保護
    區、公共設施……指上開地區內之左列土地：……二實際供與農業經營不可分離
    之農舍、畜禽舍、倉儲設備、曬場、集貨場、農路、灌溉、排水及其他農用之土
    地。本件系爭土地於九十二年十月九日依法分割成十五筆，八筆為合法取得使用
    執照之農舍及二筆舊建物、一筆為堆放農機具及農產品、二筆倉儲設備、集貨之
    用、一筆當農路、一筆空地、純為農舍及倉儲、集貨用皆符土地稅法第二十二條
    課徵田賦之標的。又原告皆為大村鄉葡萄產銷班第十班之成員，其農舍所有人亦
    皆是農民，不是種植水稻，就是葡萄或產銷班成員更需要倉儲設備、曬場、集貨
    場、農路，是系爭土地皆符合以上法令所規範亦作農業使用屬課徵田賦之標的。
    被告只因農舍興建面積超過原核准面積即認定不符「限作農業用地使用」，卻提
    不出法令依據。且按農舍定義為供農漁民住宅及其設施，何來一定要興建農舍面
    積與核准面積相符之規定始能課徵田賦。又依房屋稅條例第二條用辭定義：房屋
    ，指固定於土地上之建築物，供營業、工作或住宅用者，本件農舍亦全供農民住
    宅使用，被告不查，所為似有漠視憲法第七條、第九條、行政程序法第五條、第
    八條、第九條、第十條之嫌，爰求為判決撤銷訴願決定及核課系爭大村鄉○○○
    段三三六地號前五年地價稅之原處分。被告則以原告共有系爭土地，原為非都市
    土地，七十八年一月二十七日經大村都市計畫編為農業區（地目田），前揭土地
    於九十二年十月十三日分割為大村鄉○○○段三五六、三五六─二至三五六─十
    五地號等十五筆土地。經查茄苳林段三五六─三、三五六─四、三五六─五、三
    五六─六、三五六─十二、三五六─十三、三五六─十四、三五六─十五地號等
    八筆土地，六十九年間興建八棟一層自用農舍，領有大村鄉公所六十九大鄉建字
    第八二六三號、一○三三八號使用執照，該八棟農舍於七十年間均分別增建二或
    三層樓房屋，增建部分茄苳林段三五六─二、三五六─七、三五六─九、三五六
    ─十一地號等四筆土地，建有四棟房屋，分別於七十五年、八十五年均已建築完
    成，該地上建物未經申請合法農舍執照，亦不符合土地稅法第二十二條「作農業
    用地使用」規定，是被告依法補徵上開十二筆土地八十八年至九十二年地價稅，
    並無不合為辯，求為判決駁回原告之訴。
四、本件原告不服被告核定補徵系爭土地八十八年至九十二年地價稅之處分，於九十
    三年二月十六日申請復查，惟被告未於收到申請書後二個月內作成復查決定，原
    告乃逕行提起訴願後，被告業依查得之事實，作成「變更原處分，乙○○地價更
    為三一、一八五元，甲○○更為一二、二四八元」之復查決定，被告所屬員林分
    處並以九十三年八月二十六日彰稅員分一字第○九三○○四一七八五號函送復查
    決定書予原告，有原告收受回執及復查決定書附原處分卷足憑，是被告原未為處
    分之情形已不復存在，彰化縣政府以原告訴願無理由，而為訴願駁回之決定，依
    前揭規定，自無不合。又被告核定補徵原告系爭土地八十八年至九十二年地價稅
    之原處分，業經被告以復查決定將原核課之地價稅額予以變更，且該復查決定亦
    已載明不服該決定之救濟方法，原告自應依該教示提起訴願，其卻向本院請求撤
    銷已變更之原處分，亦無起訴之理由。
五、綜上所述，本件原告之訴為無理由，應予駁回。兩造其餘訴辯事由，已無庸審論
    ，併予敘明。
據上論結，本件原告之訴為無理由，依行政訴訟法第二百三十六條、第一百九十五條
第一項後段、第九十八條第三項前段、第一百零四條、民事訴訟法第八十五條第一項
前段，判決如主文。
中　　華　　民　　國　　 九十四　　 年　　　 一 　　　月　　　 七 　　　日
                 臺 中 高 等 行 政 法 院   第 二 庭
                                   法  　　官　王　德　麟
右正本證明與原本無異。
如不服本判決，應於判決送達後二十日內，以本訴訟事件所涉及之法律見解具有原則
性者，始得向本院提出上訴狀並表明上訴理由，經最高行政法院許可，否則不得上訴
；如於本判決宣示後送達前提起上訴者，應於判決送達後二十日內補提上訴理由書（
均應依對造人數提出繕本）。
提起上訴應預繳送達用雙掛號郵票三九○元（三十四元及五元郵票各十份)。
中　　華　　民　　國　　 九十四　　 年　　　 一 　　　月　　　 七 　　　日
　　　　　　　　　　　　　　　　　 書  記  官　蔡　宗　融
